【裁判字號】    99,簡上,173
【裁判日期】    990331
【裁判案由】    誣告
【裁判全文】
臺灣桃園地方法院刑事判決             99年度簡上字第173號
上  訴  人
即  被  告  甲○○
上列上訴人即被告因誣告案件，不服本院民國98年12月31日所為
之98年度壢簡字第2759號第一審判決（聲請簡易判決處刑書案號
：98年度偵字第15844 號），提起上訴，本院管轄之第二審合議
庭判決如下：
    主  文
原判決撤銷。
甲○○未指定犯人，而向該管公務員誣告犯罪，處拘役肆拾日，
如易科罰金，以新臺幣壹仟元折算壹日。緩刑貳年。
    事  實
一、甲○○明知發票人曾瑞鳳，付款人為臺灣銀行建國分行，發
    票日為民國98年6 月10日，票據號碼AC0000000 號，票面金
    額為新臺幣（下同）54,978元之支票1 紙（下稱系爭支票）
    ，係楊立仁用以支付其向甲○○、甲○○之父彭添爐（已歿
    ）及甲○○之弟彭桂銘承租中壢市○○段第1966地號土地之
    租金，而於97年間交付予彭添爐後，由彭添爐之同居人謝淑
    所保管，甲○○並於98年5 月25日向謝淑索討系爭支票以繳
    交房屋稅款，而經謝淑以先用彭桂銘存簿內之存款繳交稅款
    為由拒絕交付系爭支票予甲○○，詎甲○○已知系爭支票確
    實係在謝淑持有中，並未遺失，竟基於誣告之犯意，隨即於
    98年5 月27日至臺灣銀行建國分行謊稱系爭支票係於98年2
    月10日在桃園縣中壢市遺失為由，填載票據掛失止付通知書
    向該銀行掛失止付系爭票據，同時亦填載遺失票據申報書以
    書面向警方通報其於98年2 月10日在桃園縣中壢市遺失系爭
    票據，經銀行將該申報書送請臺灣票據交換所轉請警察機關
    協助偵查侵占遺失物罪嫌，未指定犯人而向該管公務員誣告
    侵占遺失物罪嫌。嗣謝淑於98年6 月12日至合作金庫中原分
    行提示系爭支票，而遭銀行以已掛失止付為由退票，並經臺
    灣票據交換所桃園縣分所轉請桃園縣政府警察局中壢分局偵
    辦侵占遺失物罪嫌，後經甲○○及謝淑到案說明，始查悉上
    情，甲○○並於其所誣告之該案件裁判確定前自白犯罪。
二、案經桃園縣政府警察局中壢分局報請臺灣桃園地方法院檢察
    署檢察官偵辦後聲請簡易判決處刑。
    理  由
一、證據能力方面
    按被告以外之人於審判外之言詞或書面陳述，除法律有規定
    者外，不得作為證據，刑事訴訟法第159 條第1 項固定有明
    文；惟被告以外之人於審判外之陳述，雖不符同法第159 條
    之1 至159 條之4 之規定，而經當事人於審判程序同意作為
    證據，法院審酌該言詞陳述或書面陳述作成時之情況，認為
    適當者，亦得為證據。又當事人、代理人或辯護人於法院調
    查證據時，知有第159 條第1 項不得為證據之情形，而未於
    言詞辯論終結前聲明異議者，視為有前項之同意，同法第15
    9 條之5 亦定有明文。另鑑於採用傳聞證據排除法則之重要
    理由之一，係因傳聞證據未經當事人之反詰問予以覈實，若
    當事人願放棄對原供述人之反對詰問時，原則上即可承認該
    傳聞證據之證據能力。經查，本件公訴人、被告就本件後引
    之各項人證及書證，迄於言詞辯論終結前均未聲明異議，而
    本院審酌此部分證據均無違法取證及證明力明顯過低之瑕疵
    ，亦認以之作為證據為適當，故依諸上開規定及說明，認此
    部分證據均具有證據能力。
二、事實認定方面
    被告甲○○於98年8 月11日檢察官訊問時業已坦稱：謝淑是
    伊父親彭添爐的同居人，伊與父親及弟弟彭桂銘三人將房子
    出租予楊立仁，系爭支票是房客楊立仁用來支付租金，楊立
    仁一次開立1 年12張支票交付予伊父親支付租金，伊申報的
    遺失的系爭支票是支付98年6 月份的租金。伊父親在98年2
    月間往生，伊父親之前都是將租金支票存入到伊弟弟彭桂銘
    的帳戶，但到98年5 月伊要繳房屋稅時，才發現98年1 月以
    前的租金支票都有兌現，98年2 月之後就沒有匯款的資料，
    伊知道這些支票都是在謝淑那邊，所以在98年5 月間前去找
    謝淑要求謝淑將系爭支票交出來，但謝淑拒絕，所以才去申
    報系爭支票遺失等語（見偵卷第14頁），被告甲○○復於本
    院審理時坦承上揭犯行不諱（見本院簡上字卷第36頁背面、
    第37頁背面），核與證人謝淑於警詢、檢察官訊問時證述之
    情節相符，並有系爭支票、退票理由單、掛失止付票據提示
    人資料查報表、票據掛失止付通知書、遺失票據申報書、土
    地租賃契約書等件影本在卷可佐，是被告自白與事實相符，
    本件事證明確，被告犯行堪以認定，應依法論科。
三、法律適用方面
    核被告甲○○所為，係犯刑法第171 條第1 項之未指定犯人
    誣告罪。又被告甲○○於其所誣告之案件裁判確定前於檢察
    官訊問及本院審理時自白犯罪，爰依刑法第172 條之規定減
    輕其刑。原審以被告犯行明確而予論罪科刑，固非無見，惟
    被告於檢察官訊問及本院審理時均已自白前開犯行（見偵卷
    第14頁、本院簡上字卷第36頁背面、第37頁背面），應依刑
    法第172 條之規定減輕或免除其刑，原審不查，未予以減輕
    其刑，於法尚有未合，被告以其經此教訓已知所警惕，希望
    法院慮其曾任桃園縣中壢市民代表多屆，平日為人清廉、正
    直，鄉里評價甚高，希望法院改判無罪，以免其人生留下污
    點，若不能改判無罪也請法院宣告緩刑給予其自新之機會為
    由提起上訴（見本院簡上字卷第9 頁、第31頁），雖無理由
    ，然原審判決既有如上之違誤，自應由本院撤銷而為判決。
    爰審酌被告甲○○明知系爭支票在謝淑持有中，僅因其與謝
    淑間之民事糾紛，竟謊報支票遺失，而令他人有受刑事訴追
    之危險，甚且浪費國家刑事偵查資源以解決自身之民事糾紛
    ，所為誠屬不該，但考量被告之犯行尚無使他人受刑事訴追
    ，及其犯後已自白犯罪，態度良好，謝淑並已表示願意原諒
    被告（見偵查卷第15頁）等一切情狀，量處如主文所示之刑
    ，並諭易科罰金之折算標準，以示懲儆。末查，被告未曾因
    故意犯罪受有期徒刑以上刑之宣告，此有臺灣高等法院被告
    前案紀錄表在卷可參，被告於本院審理時亦勇於坦承犯行，
    其僅因一時失慮，致偶罹刑典，亦具悔意，信經此次科刑之
    教訓後，應知所警惕，而無再犯之虞，因認其經本院判處拘
    役40日之刑，以暫不執行為適當，爰併予緩刑2 年之宣告，
    以啟自新。
據上論斷，應依刑事訴訟法第455 條之1 第3 項、第369 條第1
項前段、第364 條、第299 條第1 項前段，刑法第171 條第1 項
、第172 條、第41條第1 項前段、第74條第1 項第1 款，刑法施
行法第1 條之1 第1 項、第2 項前段，判決如主文。
本案經檢察官蔡正傑到庭執行職務
中    華    民    國    99    年    3     月    31    日
                      臺灣桃園地方法院刑事第四庭
                          審判長法  官  袁雪華
                                法  官  林宜靜
                                法  官  張宇葭
以上正本證明與原本無異。
本件不得上訴。
                                書記官  高  平
中    華    民    國    99    年    4     月    1     日
附錄本案論罪科刑依據之法條：
中華民國刑法第171條
未指定犯人，而向該管公務員誣告犯罪者，處1 年以下有期徒刑
、拘役或3 百元以下罰金。
未指定犯人，而偽造、變造犯罪證據，或使用偽造、變造之犯罪
證據，致開始刑事訴訟程序者，亦同。
中華民國刑法第172條
犯第168 條至第171 條之罪，於所虛偽陳述或所誣告之案件，裁
判或懲戒處分確定前自白者，減輕或免除其刑。

司法院資訊處製作；財團法人民間司法改革基金會備份。
